【裁判字號】    97,交聲,1108
【裁判日期】    971030
【裁判案由】    聲明異議
【裁判全文】
臺灣高雄地方法院刑事裁定            97年度交聲字第1108號
原處分機關  高雄市政府交通局
異  議  人
即受處分人  甲○○
上列受處分人因聲明異議案件，對於高雄市交通局97年5 月14日
所為之處分（高市交裁字第裁00-000000 號），聲明異議，本院
裁定如下：
    主  文
異議駁回。
    理  由
一、異議意旨略以：異議人即受處分人甲○○於本件罰單指定之
    到案日民國88年2 月13日前即已繳交罰鍰，故而異議人於91
    年12月20日換照時，違規次數為零，於97年4 月接獲換照通
    知單，亦載明違規次數為零。又異議人於97年5 月間始接獲
    裁決書，已事隔9 年，顯有違法律安定，為此提出異議。
二、按「汽車駕駛人，爭道行駛有下列情形之一者，處新臺幣（
    下同）600 元以上1800元以下罰鍰：一、不按遵行之方向行
    駛」，道路交通管理處罰條例第45條第1 項第1 款定有明文
    。
三、經查：
  (一)本件異議人騎乘UKG-948 號輕型機車，於88年1 月28日20時
    50分，在台北縣板橋市○○路28號，因有不依遵行方向行駛
    之違規事由，嗣經警舉發等節，業據異議人自承明確，並有
    台北縣政府警察局警乙字第451159號舉發違反道路交通管理
    事件通知單1 份附卷可稽。
  (二)異議人雖辯稱業於到案前繳納罰鍰，故歷次換照違規次數均
    顯示零次云云。然異議人無法提出繳款記錄證明，且經高雄
    市政府交通局依全國公路監理系統查詢結果，並無異議人繳
    納本件舉發單罰鍰600 元之記錄，有高雄市政府交通局97年
    5 月16次高市交裁字第0970021850號函1 份在卷可證。又異
    議人於91年7 月18日、91年12月20日至交通部公路總局台北
    區監理所板橋監理站申請換補發輕型機車駕照，係因電腦資
    料尚未入檔，該站查無違規事件，而依道路交通管理處罰條
    例第9 條之1 規定予受理補發，嗣電腦檔案於97年5 月13日
    始顯示入案記錄等節，有交通部公路總局台北區監理所板橋
    監理站97年6 月26日北監板二字第0970002257號函及所附異
    議人輕型機車駕駛執照換補照資料，及該站97年9 月23日北
    監板二字第0970003335號函各1 份在卷可證，又異議人此筆
    違規記錄遲延入檔之原因，亦據高雄市政府交通局以97年9
    月30日高市交裁字第0970045278號函覆：「因本件違規舉發
    單未載身份證統一編號，無法辨識身份列管車籍，嗣因查證
    發現該車於93年11月29日辦理一般報廢車籍在案，另查證身
    份證統一編號，於97年5 月13日重新列管在駕籍資料中」，
    有高雄市政府交通局上開函文一份在卷可證，堪認異議人於
    91年間得以順利換補發駕駛執照，應係因處分機關查證耗時
    且電腦作業遲誤之故，是以異議人上開所辯，尚難採信。
  (三)因違反道路交通管理處罰條例之行為經警開立違規舉發單，
    該違規舉發單僅屬交通主管機關據以裁罰之依據，並非交通
    主管機關所為之終局性裁罰處分，而行為人因交通違規遭開
    立違規舉發單後，迄至移送交通主管機關裁罰之期間，道路
    交通管理處罰條例並未設有時效之規定。次按道路交通管理
    處罰條例所定罰鍰之裁罰，係屬行政罰法中所稱行政罰之性
    質，則其時效即應適用於94年2 月5 日制訂公佈、於95 年2
    月5 日生效施行之行政罰法相關規定。而行政罰法第27 條
    第1 項、第2 項固分別規定：「行政罰之裁處權，因3 年期
    間之經過而消滅」、「前項期間，自違反行政法上義務之行
    為終了時起算。但行為之結果發生在後者，自該結果發生時
    起算」，然同法第45條第1 項、第2 項就處理過渡時期之裁
    罰時效問題，已規定：「本法施行前違反行政法上義務之行
    為應受處罰而未經裁處，於本法施行後裁處者，除第15條、
    第16條、第18條第2 項、第20條及第22條規定外，均適用之
    」、「前項行政罰之裁處權時效，自本法施行之日起算」，
    是上開行政罰法第45條第2 項既係同法第27條第2 項之特別
    規定，則於該法施行前違反行政法上義務之行為應受處罰而
    未經裁處者，裁處權時效應自該法施行之日即95年2 月5日
    起算3 年。準此，本件異議人於88年1 月20日違反前開道路
    交通管理處罰條例規定而應受處罰，為行政罰法施行前之違
    規行為，其於95年2 月5 日行政罰法生效施行前均未經裁處
    ，迄至97年5 月14日始經原處分機關裁決如上，而依行政罰
    法第45條第2 項規定，原處分機關裁處權時效期間應自95年
    2 月5 日起算3 年，應至98年2 月5 日始逾時效，從而，原
    處分機關於97年6 月18日所為本件裁決，顯未逾3 年之法定
    時效期間。
  (四)次按道路交通管理處罰條例第92條第3 項授權訂定之修正前
    違反道路交通管理事件統一裁罰基準及處理細則第44條第1
    項固規定：「違反道路交通管理事件行為人，未依規定自動
    繳納罰鍰或未依規定到案聽候裁決，處罰機關應於舉發違反
    道路交通管理事件通知單送達2 個月內依基準表逕行裁決之
    」。惟公法上裁處權有關時效規定，係實體法上有關人民與
    國家間權利義務之規定，應以法律明文規範之，並非僅由違
    反道路交通管理事件統一裁罰基準及處理細則即可拘束之，
    因此，上開裁決期限，應僅為訓示規定或注意規定，並無科
    以行政機關必須一定於該期限內為裁決之效力，亦非有關公
    法上裁罰權之時效起算基準時點之規定。是以，本件原處分
    機關未依上開細則規定於舉發單送達2 個月內依基準表逕行
    裁罰，固有處分遲延或行政管理之缺失，惟裁決處分不因之
    而違法，併予敘明。
四、綜上所述，異議人在裁決書上所載時、地確有「不依遵行方
    向行駛」之違規行為。原處分機關以異議人違規事證明確，
    依道路交通管理處罰條例第45條第1 項第1 款及第63條規定
    ，裁處異議人罰鍰1,800 元，並記違規點數1 點，並無違誤
    ，是本件異議為無理由，應予駁回。
五、據上論斷，應依道路交通案件處理辦法第19條，裁定如主文
    。
中    華    民    國    97    年    10    月    30    日
                     交通法庭    法  官  陳億芳
以上正本證明與原本無異。
如不服本裁定應於送達後5日內向本院提出抗告狀。
中    華    民    國    97    年    10    月    30    日
                                書記官  林靜慧


司法院資訊處製作；財團法人民間司法改革基金會備份。
